【裁判字號】    98,消債更,165
【裁判日期】    980728
【裁判案由】    更生事件
【裁判全文】
臺灣臺北地方法院民事裁定           98年度消債更字第165號
聲  請  人
即債務人    甲○○
代  理  人  張菊芳律師
上列當事人聲請消費者債務清理事件，本院裁定如下：
    主  文
債務人甲○○自中華民國98年7月28日下午4時起開始更生程序。
命司法事務官進行本件更生程序。
    理  由
一、按更生或清算事件專屬債務人住所地之地方法院管轄，消費
    者債務清理條例第5條第1項定有明文。所謂住所，係指依一
    定事實，足認以久住之意思，住於一定之地域者，即為設定
    其住所於該地，此觀民法第20條第1項規定自明。查本件聲
    請人之戶籍雖設於臺北市內湖區，然依聲請人所提供之房屋
    租賃契約可証聲請人實際居住地為臺北市中山區，係在本院
    轄區內，故本院對此聲請更生事件有專屬管轄權，合先敘明
    。
二、次按債務人不能清償債務或有不能清償之虞者，得依本條例
    所定更生或清算程序，清理其債務；債務人對於金融機構因
    消費借貸、自用住宅借款、信用卡或現金卡契約而負債務，
    在聲請更生或清算前，應提出債權人清冊，以書面向最大債
    權金融機構請求協商債務清償方案，並表明共同協商之意旨
    ；自債務人提出協商請求之翌日起逾三十日不開始協商，或
    自開始協商之翌日起逾九十日協商不成立，債務人得逕向法
    院聲請更生或清算，消費者債務清理條例第3條、第151條第
    1項及第153條分別定有明文。又法院裁定開始更生或清算程
    序後，得命司法事務官進行更生或清算程序，必要時得選任
    律師、會計師或其他適當之自然人或法人一人為監督人或管
    理人，復為同條例第16條第1項所明定。
三、本件聲請意旨略以：聲請人自民國94年因懷孕身體不適致長
    達一年多沒工作，先生收入亦減少，而小孩出生後每月生活
    費用增加，不得不向銀行借貸且無力繳納，故於消費者債務
    清理條例施行後，曾以存証信函於97年5月間向最大債權銀
    行永豐銀行聲請債務協商，銀行於同年5月5日收受聲請人之
    聲請逾30日仍未與聲請人進行協商，聲請人為顧及自身信用
    ，迫於無奈爰依法聲請更生等語。
四、經查：
    (一)聲請人於97年5月間以書面向永豐銀行申請債務協商並經
      銀行收件，有聲請人所提供之存証信函影本及收執聯影本
      為証，而銀行逾三十日不開始協商，聲請人依法向本院聲
      請更生於法並無不合。
    (二)又聲請人所主張不能清償債務之事實，業據提出95、96、
      97年度綜合所得稅各類所得資料清單、債權人清冊、配偶
      97年度綜合所得稅各類所得資料清單等為証，就聲請人所
      提供之資料顯示，聲請人及其配偶97年度年所得僅新台幣
      （下同）15,242元，顯不足支付日常生活必要費用，應係
      聲請人向銀行借貸以支付每月生活必要費用，在銀行卡債
      循環利率常高達年息百分之20之情形下，聲請人之狀況確
      實無力繳納高額循環利息，銀行又不願為債務協商，聲請
      人確實有透過更生程序以清理其債務之必要。
    (三)再者，就聲請人所提供之在職證明書及試擬之更生計畫可
      知，聲請人現每月薪資約32,000元到35,000元，扣除每月
      生活必要費用後尚有12,000元得用以清償債務，以更生方
      案履行期間六年計算，無擔保及無優先權之債權人得受清
      償之總額高於聲請人聲請更生前2年間可處分所得扣除自
      己及依法應受其扶養者之生活必要費用後之總額，有更生
      實益；此外，聲請人無消費者債務清理條例第6條第3項、
      第8條或第46條各款所定駁回更生聲請之事由存在，則聲
      請人聲請更生，應屬有據，爰裁定如主文第1項所示。又
      本件債務人業經裁定開始更生程序，並裁定命司法事務官
      進行本件更生程序，如主文第2項所示。
中    華    民    國    98    年    7     月    28    日
              民事第八庭法      官  鄭麗燕
上為正本係照原本作成。
本裁定不得抗告。
中    華    民    國    98    年    7     月    28    日
                            書  記  官  林婉瑩


司法院資訊處製作；財團法人民間司法改革基金會備份。
